【裁判字號】    99,台上,2751
【裁判日期】    990506
【裁判案由】    違反毒品危害防制條例
【裁判全文】
最高法院刑事判決            九十九年度台上字第二七五一號
上  訴  人  甲○○
上列上訴人因違反毒品危害防制條例案件，不服台灣高等法院中
華民國九十八年十一月二十三日第二審判決（九十八年度上訴字
第四三四四號，起訴案號：台灣板橋地方法院檢察署九十八年度
毒偵字第五０一、五六五號），提起上訴，本院判決如下：
    主  文
上訴駁回。
    理  由
按刑事訴訟法第三百七十七條規定：上訴於第三審法院，非以判
決違背法令為理由，不得為之。是提起第三審上訴，應以原判決
違背法令為理由，係屬法定要件。如果上訴理由書狀並未依據卷
內訴訟資料，具體指摘原判決不適用何種法則或如何適用不當，
或所指摘原判決違法情事，顯與法律規定得為第三審上訴理由之
違法情形不相適合時，均應認其上訴為違背法律上之程式，予以
駁回。又不服地方法院之第一審判決，而向管轄第二審之高等法
院上訴者，其「上訴書狀應敘述具體理由」，刑事訴訟法第三百
六十一條第二項規定至明，此屬提起第二審上訴應具備之程式；
且「第二審法院認為上訴書狀未敘述理由或上訴有第三百六十二
條前段之情形者，應以判決駁回之。」同法第三百六十七條前段
亦有明定。而所謂具體理由，必係依據卷內既有訴訟資料或提出
新事證，指摘或表明第一審判決有何採證認事、用法或量刑等足
以影響判決本旨之不當或違法，而構成應予撤銷之具體事由，始
克當之；倘僅泛言原判決認定事實錯誤、違背法令、量刑失之過
重或輕縱，而未依上揭意旨指出具體事由，或形式上雖已指出具
體事由，然該事由縱使屬實，亦不足以認為第一審判決有何不當
或違法者，皆難謂係具體理由，俾與第二審上訴制度旨在請求第
二審法院撤銷、變更第一審不當或違法之判決，以實現個案救濟
之立法目的相契合，並節制濫行上訴。本件上訴人甲○○不服第
一審關於施用第一級毒品部分之科刑判決（依毒品危害防制條例
第十條第一項論上訴人以施用第一級毒品二罪，累犯，各處有期
徒刑拾壹月、壹年，並分別為相關沒收之宣告），在法定期間內
於民國九十八年十月六日提起第二審上訴。上訴人於第二審就此
部分之上訴意旨僅略稱：因車禍造成左手骨折，疼痛難當，在不
得已之情況下，才再以毒品減緩疼痛，但也自行至台北市立聯合
醫院服用美沙冬代替療法，冀盼戒除惡習，且其迭於警詢、偵查
及第一審時均悔認吸食毒品之犯行，坦承不諱配合偵訊，實有懺
悔之意，第一審量刑過重，請從輕量刑，給予悔改重生之機會等
語。原判決以上訴人所述無非徒憑己意，對法院量刑漫言指摘，
並未具體指摘或表明原審判決有何採證認事、用法或量刑等足以
影響判決本旨之不當或違法，而構成應予撤銷之具體事由，有其
上訴理由狀在卷可稽。是被告之第二審上訴，未以書狀敘述具體
理由，應認其上訴為不合法律上之程式，爰不經言詞辯論，予以
駁回等情。揆諸首揭說明，於法並無不合。上訴意旨略稱：因車
禍左手骨折疼痛，不得已才以毒品減緩疼痛，但也自行至台北市
立聯合醫院服用美沙冬代替療法，檢察官應為不起訴處分，法院
應為免刑判決，原審未經言詞辯論予上訴人陳述機會，判決違背
法令，請斟酌刑法第五十九條規定，上訴人家有年邁雙親以及幼
女，酌減刑期等語。然查原審依據刑事訴訟法第三百六十七條前
段、第三百七十二條規定，駁回上訴人之第二審上訴，自無須以
為言詞辯論方式為之，上訴意旨指摘原判決未予陳述機會，係判
決違背法令云云，並非合法之第三審上訴理由。至於其餘上訴意
旨，係置原判決所為明白論斷於不顧，徒憑己意再事爭辯，並非
依據卷內資料，具體指摘原判決以其第二審上訴不合法而從程序
上駁回，有不適用何種法則或如何適用不當，難認已符合首揭法
定之第三審上訴要件。綜上說明，應認其上訴違背法律上之程式
，予以駁回。又本件既經程序上駁回，上訴意旨請求援引刑法第
五十九條規定酌減其刑云云，本院即無從為實體上之審酌，附此
敘明。
據上論結，應依刑事訴訟法第三百九十五條前段，判決如主文。
中    華    民    國  九十九  年    五    月    六    日
                      最高法院刑事第九庭
                          審判長法官  邵  燕  玲
                                法官  李  伯  道
                                法官  孫  增  同
                                法官  李  英  勇
                                法官  施  俊  堯
本件正本證明與原本無異
                                      書  記  官
中    華    民    國  九十九  年    五    月    十    日
                                                      Ｅ

司法院資訊處製作；財團法人民間司法改革基金會備份。
